臺灣桃園地方法院民事判決　　　　　　　94年度簡上字第98號
上　訴　人　乙○○
被　上訴人　甲○○
訴訟代理人　丙○○
上列當事人間請求損害賠償事件，上訴人對於民國94年3 月11日
本院桃園簡易庭93年度桃簡字第1263號第一審判決提起上訴，於
民國94年10月4日言詞辯論終結，本院判決如下：
    主  文
原判決除確定部分外，關於駁回上訴人後開第二項之訴部分，及
該部分假執行之聲請，並訴訟費用之裁判均廢棄。
被上訴人應再給付上訴人新台幣壹萬捌仟參佰元。
其餘上訴駁回。
第一審（除確定部分外）及第二審訴訟費用，由被上訴人負擔百
分之十五，餘由上訴人負擔。
    事  實
甲、上訴人方面：
壹、聲明：
一、原判決不利上訴人之部分廢棄。
二、前開廢棄部分，被上訴人應再給付上訴人新台幣（下同）12
    2,360 元。
貳、陳述：除與原判決記載相同者，茲引用之外，補稱：
一、本件車禍係因被上訴人駕駛車號9N-9156 號自用小客車失控
    追撞訴外人陳進益所駕駛車號3L-1073 號自用小客車後方，
    致陳進益所駕駛之小客車失控往前而撞及在路口靜止待轉之
    上訴人所駕駛車號NY-6646 號自用小客車最脆弱之左前輪處
    ，當時撞擊力道使上訴人所駕駛之系爭車輛側滑數公分，系
    爭車輛大樑扭曲變形，陳進益所駕駛之小客車前保險桿許多
    碎片刺入系爭車輛之左前輪，可見當時之撞擊力之大。
二、本件事故發生後，被上訴人毫無聞問，上訴人因本身有房貸
    及車貸、現金卡債之壓力，無多餘現金可供修車或治療因車
    禍而裂縫受損之假牙，不得已乃向老父借款40,000元修車，
    嗣又一邊工作，一邊借錢修車及治療假牙，原審以上訴人修
    車及治療牙齒離本件車禍發生時間過久而認上訴人之請求不
    可採，實有誤會。
參、證據：均援用第一審所提證據。
乙、被上訴人方面：
壹、聲明：駁回上訴。
貳、陳述：除與原判決記載相同者，茲引用之外，補稱：
    上訴人於原審時稱於本件車禍後幾個月始發現牙齒有問題，
    但上訴狀上改稱於車禍發生數日後發現，前後不一，且上訴
    人所提修車及治療牙齒單據離本件事故發生之時間久遠，應
    與本件車禍無關。
參、證據：均援用第一審所提證據。
丙、本院依職權調閱本院92年度桃小字第651 號民事卷。
    理  由
一、本件上訴人起訴主張：被上訴人於民國92年6 月19日上午7
    時30分許，駕駛車號9N-9156 號自用小客車，沿桃園縣大園
    鄉○○村○○路往中壢市方向行駛，行經五青路240號前，
    擬右轉入13鄰巷內時，追撞行駛於其前方由訴外人陳進益所
    駕駛車號3L-1073 號自用小客車後方，致陳進益所駕駛之小
    客車失控往前撞及停止於13鄰巷口準備左轉之由上訴人所駕
    駛車號NY-6646 自用小客車之左側，致上訴人所有之系爭車
    輛因而受損，上訴人之假牙亦因而龜裂，爰依侵權行為之法
    律關係，請求被上訴人賠償修車費用115,510 元及治療假牙
    費用8,050 元，共計123,560 元等語。被上訴人則以：其所
    駕駛之小客車固曾撞及陳進益所駕駛之小客車後方，但陳進
    益所駕駛之小客車之車尾並未受損，可見撞擊力不大，不知
    何以陳進益所駕駛之小客車會撞及上訴人所駕駛系爭車輛，
    上訴人於車禍發生當時並未受傷，且所提出之修車及治療牙
    齒單據離本件車禍發生時間已久，顯然並無關係等語，資為
    抗辯（原審判決命被上訴人給付上訴人修車費用1,200 元，
    並駁回上訴人其餘請求，被上訴人就其敗訴部分未聲明不服
    而告確定）。
二、上訴人主張被上訴人於前揭時、地駕駛上開小客車追撞行駛
    於其前方由陳進益所駕駛之前開小客車後方，陳進益所駕駛
    之小客車撞及停止於巷口準備左轉之由上訴人所駕駛系爭車
    輛左前輪等情，為被上訴人所不爭執，應堪信為真實。
三、上訴人復主張因被上訴人所駕駛之小客車追撞陳進益所駕駛
    之小客車，致陳進益所駕駛之小客車失控追撞上訴人所駕駛
    系爭車輛，系爭車輛因而受損，其假牙亦因而撞出裂縫，被
    上訴人則以前揭情詞置辯，茲本件之爭點為陳進益所駕駛之
    小客車撞及上訴人所駕駛之系爭車輛與被上訴人駕駛小客車
    追撞陳進益所駕駛之小客車間是否有相當因果關係？上訴人
    所得請求之賠償數額為何？
（一）上訴人於警訊時指稱：當時由五權村13鄰巷子欲左轉往桃
      園方向，我停在路口，突然感覺到車子被撞，回頭一看我
      的車子左手邊被撞等語（見原審卷第18頁）；陳進益則稱
      ：當時由桃園往中壢方向行駛，途經上述路口右轉五權村
      13鄰巷子，我看到13鄰巷子口有車就踩煞車，但後面一部
      車煞車不及，撞到我的車，我的車就往前撞到NY-6646 號
      自用小客車等語（見原審卷第17頁）。被上訴人則稱：當
      時由桃園往中壢方向行駛，於右轉五權村13鄰巷口時，因
      煞車不及撞到前車，前保險桿受損等語（見原審卷第16頁
      ）。而證人陳進益嗣於原審仍結證稱：「我是先被後面的
      車子撞，才去推撞前車，當時我的車子已經停下來踩住煞
      車，我遭到相對人（指被上訴人）推撞才撞到聲請人（指
      上訴人）的車，相對人右前保險桿撞到我的車子的右後方
      ，因為我的車子已經向右轉了一定的角度，所以才會這樣
      子。我是突然看到聲請人的車子，才會急踩煞車。」等語
      （見原審卷第46頁）；而警製道路交通事故調查報告表就
      本件車禍肇事經過亦記載「於上述時、地，甲○○駕自小
      客9N -9156號車因煞車不及撞及前面陳進益所駕之自小客
      3L-1073 號車，導致陳進益再撞及路口乙○○所駕之自小
      客NY-6646 號車」（見原審卷第15頁），足見本件車禍發
      生前，上訴人駕駛系爭車輛行駛至五權村13鄰巷口準備左
      轉五青路往桃園方向行駛，陳進益則駕駛前開小客車原行
      駛於五青路，行至13鄰巷口時擬右轉入該巷內，被上訴人
      則駕駛前開小客車行駛於陳進益後方，準備跟隨轉入，陳
      進益駕車開始進行右轉動作時，發現上訴人所駕駛之系爭
      車輛停於巷口而急踩煞車，但被上訴人所駕駛之前開小客
      車煞車不及自後追撞陳進益所駕駛之小客車，致陳進益所
      駕駛之小客車因被上訴人突然追撞之撞擊力道，失控往前
      撞及上訴人所駕駛之系爭車輛，是陳進益駕駛之前開小客
      車撞及上訴人所駕駛之系爭車輛，確與被上訴人駕駛前開
      小客車自後追撞陳進益所駕駛之前開小客車間具有相當因
      果關係。
（二）按汽車在同一車道行駛時，除擬超越前車外，後車與前車
      之間應保持隨時可以煞停之距離。汽車行駛時，駕駛人應
      注意車前狀況並隨時採取必要之安全措施，道路交通安全
      規則第94條第1 、3 項分別定有明文。被上訴人駕駛前開
      小客車自應遵守上開規定，而本件車禍發生當時客觀上亦
      無不能注意之情事，竟疏未注意，於其前方陳進益所駕駛
      之前開小客車踩煞車時，猶未立即煞停，因而追撞陳進益
      所駕駛之前開小客車，並導致陳進益駕駛之前開小客車追
      撞上訴人所駕駛之系爭車輛，被上訴人確有未保持安全距
      離及未注意車前狀況之過失，至為顯然。本件前經臺灣省
      桃園縣區車輛行車事故鑑定委員會鑑定結果及臺灣省車輛
      行車事故覆議鑑定委員會亦均同此認定，有前開鑑定委員
      會93年4 月9 日府車鑑桃字第0930075 號函附鑑定意見書
      及前開覆議委員會93年12月28日府覆字第9311208 號函在
      卷可按，是上訴人主張被上訴人就本件車禍事故之發生有
      過失，應足採信。
（三）按故意或過失，不法侵害他人之權利者，負損害賠償責任
      ，民法第184 條第1 項前段定有明文。被上訴人因過失駕
      車行為致駕車追撞陳進益所駕駛之前開小客車，並因而造
      成陳進益所駕駛之前開小客車追撞上訴人所駕駛系爭車輛
      ，被上訴人對於上訴人因此所受損害自應負損害賠償責任
      ，茲就上訴人請求之項目審酌如下：
   1、修車費用：
      上訴人所駕駛系爭車輛為鈴木牌吉普車，而陳進益所駕駛
      之前開小客車屬一般房車，系爭車輛之車身較一般房車為
      高，有現場照片及行車執照在卷可稽。又稽之警製道路交
      通事故調查報告表上所載之3 車位置可知，本件車禍發生
      後被上訴人所駕駛之前開小客車停於五青路上，位在陳進
      益所駕駛前開小客車後方，而陳進益所駕駛之前開小客車
      則以右轉約45度角停於五青路與五權村13鄰巷口轉角處，
      上訴人所駕駛系爭車輛則停於五權村13鄰巷口，且陳進益
      所駕駛上開小客車之左前側車頭緊貼上訴人所有之系爭車
      輛之左前車輪輪圈處，且上訴人所有系爭車輛除左前輪輪
      圈處外，其他部位未有受撞擊痕跡，有現場照片為證（見
      原審卷第19頁），足見本件車禍之撞擊位置分別為陳進益
      所駕駛前開小客車車頭及上訴人所駕駛系爭車輛左前輪。
      復查，陳進益所駕駛前開小客車因追撞上訴人所有系爭車
      輛，前保險桿因而碎裂，有該車照片為證，顯然陳進益所
      駕駛前開小客車追撞上訴人所有系爭車輛左前輪圈確有相
      當力道。再稽之上訴人所提出被上訴人不爭執真正之92年
      6 月21日維修之報價單，其上記載修繕項目中，車身前座
      校正修理及車身大樑校正修理16,500元、前輪定位校正1,
      200 元、吊車費1, 800元，確與上訴人所有系爭車輛受撞
      擊之左前輪部位有關，且為車禍發生後進行系爭車輛車損
      檢修之必要支出，應予准許。至同紙報價單上所載其他修
      繕項目：前改裝加長氮氣避震器、EXP 防塵套、後軸上A
      臂加球座、前AL保桿（鋁合金）、前水箱罩、方向機總成
      、油門線、側燈，由維修項目判斷顯與系爭車輛受撞擊部
      位在左前輪無關，上訴人復未舉證該部分支出與本件車禍
      系爭車輛受損有關，應予剔除。至上訴人主張其餘修車費
      用支出，固另提出估價單1 紙、報價單2 紙為證，惟查，
      上訴人所提出之報價單及估價單上所記載之維修時間分別
      為92年7 月21日、同年10月28日、同年7 月19日，離本件
      車禍發生時間均已超過1 個月，其中1 次甚至超過4 個月
      ，是報價單及估價單上之修繕項目是否確因本件車禍而送
      修支出，已屬可疑；且觀之其上所載之修繕項目包括：92
      年7 月21日維修前傳動軸外防塵套、美製DANA前三角架下
      和尚頭；92年10月28日BFKO胎；92年7 月19日水泵浦、上
      熱水管、小熱水管、皮帶、水箱精、吉星1.6 正時皮帶、
      吉星正時滾輪、吉星曲軸正時齒輪、吉星曲軸皮帶盤、吉
      星時規蓋、吉星右大燈、左大燈、吉星風扇離合器及相關
      之拆裝工資等，由維修項目判斷顯然均與本件車禍事故系
      爭車輛遭受撞擊之左前輪位置無關，上訴人復未舉證此部
      分之支出與本件車禍造成系爭車輛之損害有關，自難准許
      。基上計算，上訴人得請求之修車費用共計19,500元。
  2、醫療費用：
     上訴人主張其因本件車禍事故造成原所裝置之假牙產生裂
     縫損壞，而支出醫療費用8,050 元云云，固據其提出康雅
     牙醫診所之收據為證，惟此為被上訴人所否認，且查，稽
     之本件車禍發生當時警製道路交通事故調查報告表就肇事
     經過明確記載「無人員傷亡」（見原審卷第15 頁）， 顯
     見本件車禍事故發生當時車禍當事人並未向員警表示有受
     傷之情形。又查，上訴人所有系爭車輛為吉普車，車身較
     陳進益所駕駛之前開小客車為高，且遭撞擊之位置係限於
     系爭車輛左前輪輪圈處，已如前述，於此情況下，上訴人
     坐於車內，在其他身體部位均未受損之情形下，其所裝置
     之假牙竟會發生裂縫，殊難想像。再者，上訴人所提出之
     治療假牙之醫療費用收據上所載之治療時間為92 年10 月
     21日起至同年11月1 日止，距本件車禍事故發生時之92年
     6 月19日，前後已相隔4 個月餘，苟上訴人係於車禍發生
     當時假牙受損，應當立即發現，則何以在4 月餘後始行求
     診，此亦悖於常理，而上訴人就其假牙受損與本件車禍有
     關乙節，復始終未舉證以實其說，是其此部分之請求，亦
     難准許。
四、綜合上述，本件上訴人依民法侵權行為之法律關係請求被上
    訴人給付19,500元，洵屬正當，應予准許，其逾此部分之請
    求，尚屬無據，應予駁回。原審就上開應准許超過1,200 元
    之18,300元部分，為上訴人敗訴之判決，尚有未洽，上訴意
    旨就此部分求予廢棄改判，為有理由，爰由本院予以廢棄改
    判如主文第2 項所示。至於上訴人之請求不應准許部分，原
    判決為上訴人敗訴之判決，經核於法並無不合，上訴意旨求
    予廢棄改判，為無理由，應駁回其上訴。
五、據上論結，本件上訴為一部有理由，一部無理由，依民事訴
    訟法第436 條之1 第3 項、第450 條、第449 條第1 項、第
    79條，判決如主文。
中　　華　　民　　國　　94　　年　　10　　月　　18　　日
                  民事第一庭審判長法　官　郭琇玲
                                  法　官　林曉芳
                                  法　官　賴惠慈
以上正本證明與原本無異。
本件不得上訴。
中　　華　　民　　國　　94　　年　　10　　月　　18　　日
                                  書記官  黃泰能
